【裁判字號】    95,易,2086
【裁判日期】    950912
【裁判案由】    業務侵占
【裁判全文】
臺灣臺中地方法院刑事判決              95年度易字第2086號
公  訴  人  臺灣臺中地方法院檢察署檢察官
被      告  甲○○
                    國民
上列被告因業務侵占案件，經檢察官提起公訴（95年度偵字第12
269號），經本院合議庭裁定，由受命法官依法獨任進行簡式審
判程序判決如下：
    主  文
甲○○連續意圖為自己不法之所有，而侵占對於業務上所持有之
物，處有期徒刑柒月。緩刑年。
    事  實
一、甲○○自民國（下同）九十四年三月間起至同年十一月間，
    受僱於惠順不動產有限公司（以下簡稱惠順公司），擔任房
    屋銷售人員，從事房屋銷售，並負責向客戶收取仲介服務費
    等業務，為從事業務之人。其因一時缺錢，竟意圖為自己不
    法之所有，且基於概括之犯意，自九十四年三月間起至同年
    十月止，在臺中市○○路○段二二二號「惠順公司」，利用
    職務上之機會，連續將客戶邱慶章、韋秋霞、賴映如、丙○
    ○、蔡孟兼分別所欲交予惠順公司之新台幣（下同）五萬元
    、二萬二千元、十三萬二千元、三萬二千元及十萬二千四百
    元之仲介服務費，共計三十三萬八千四百元之款項，以變易
    持有為所有之意思予以侵占入己，供己使用。嗣因甲○○離
    職，惠順公司代表人曹沐雲核對公司帳目時，發現帳目短缺
    ，因而獲悉上情。
二、案經惠順公司訴請臺灣臺中地方法院檢察署檢察官偵查起訴
    。
    理  由
一、按除被告所犯為死刑、無期徒刑、最輕本刑為三年以上有期
    徒刑之罪或高等法院管轄第一審案件者外，於前條第一項程
    序進行中，被告先就被訴事實為有罪之陳述時，審判長得告
    知被告簡式審判程序之旨，並聽取當事人、代理人、辯護人
    及輔佐人之意見後，裁定進行簡式審判程序，刑事訴訟法第
    二百七十三條之一第一項定有明文。本件被告所犯係死刑、
    無期徒刑、最輕本刑為三年以上有期徒刑以外之罪，其於準
    備程序中就被訴事實為有罪之陳述，且經審判長告知被告簡
    式審判程序之旨，並聽取公訴人及被告之意見後，本院合議
    庭認為適宜而裁定由受命法官獨任進行簡式審判程序，合先
    敘明。
二、訊據被告甲○○對於上揭事實坦承不諱，核與告訴人惠順公
    司代表人乙○○、吳昌懋分別於偵查及本院審理中指訴情節
    相符，並經證人邱慶章、韋秋霞、賴映如於偵查中到庭證述
    屬實，且有證人邱慶章之仲介服務費收款憑證及證人賴映如
    匯款單二紙附卷可稽，復有告訴人所提供之台中市政府營利
    事業登記證影本一份、惠順公司九十四年十二月份損益表及
    相關之不動產買賣契約書五份、業績分配表五份等在卷足資
    佐證，足認被告甲○○自白，核與事實相符，堪予採信，事
    證至臻明確，被告甲○○犯行洵堪認定。
三、核被告甲○○所為，係犯刑法第三百三十六條第二項之業務
    侵占罪。被告所為前開五次行為，時間緊接，犯罪構成要件
    又復相同，顯係基於概括之犯意為之，為連續犯，爰依刑法
    第五十六條之規定以一罪論，並加重其刑。公訴意旨雖未就
    被告所犯上開侵占被害人蔡孟兼款項之罪部分起訴，惟既與
    已起訴之罪部分有連續犯關係，屬裁判上一罪，依審判不可
    分之原則，亦為起訴效力所及，本院自得併予審理，附此敘
    明。爰審酌被告甲○○犯罪之動機、目的、手段、品行尚佳
    ，並無不良前科，此有台灣台中地方法院檢察署刑案資料查
    註紀錄表一份在卷可按、所生危害及犯罪後坦認罪愆，頗具
    悔意，且犯罪後迄今已與告訴人惠順公司達成民事和解，取
    得諒解，此亦有和解書一份在卷可考，犯後態度尚佳等一切
    情狀，量處如主文所示之刑，以資懲儆。末查被告甲○○前
    未曾受有期徒刑以上刑之宣告，有臺灣臺中地方法院檢察署
    刑案資料查註紀錄表一份附卷可按，被告坦承犯行，深具悔
    意，其經此教訓，當知警惕戒慎而無再犯之虞，本院綜核各
    情，認其所受上開宣告之刑，以暫不執行為適當，爰併予宣
    告緩刑三年，以啟自新。又被告行為後，刑法第五十六條「
    連續數行為而犯同一之罪名者，以一罪論。但得加重其刑至
    二分之一」之規定，業經總統於九十四年二月二日公布修正
    予以刪除，並自九十五年七月一日施行。而刑法第五十六條
    刪除後，原規定之數行為而犯同一之罪名者，除有接續犯之
    情形外，應按數罪併罰之原則論處，依修正施行後刑法第二
    條第一項「行為後法律有變更者，適用行為時之法律。但行
    為後之法律有利於行為人者，適用最有利於行為人之法律」
    之規定，比較刪除前後刑法第五十六條之規定，刪除後之規
    定，並未較有利於被告，故應適用被告行為時即刪除前刑法
    第五十六條之規定論處，附此敘明。本案被告前未曾犯罪受
    有期徒刑宣告，或受有期徒刑宣告後，執行完畢或赦免後，
    五年內未曾受有期徒刑以上刑之宣告，此時不論依修正前後
    刑法第七十四條規定，皆得宣告緩刑。然從撤銷緩刑規定之
    角度而言，九十四年二月二日修正公布之刑法放寬撤銷緩刑
    事由，對被告較不利，但從新刑法施行法第六條之一可知，
    不論緩刑宣告係在新法施行前而適用舊法為之，或新法施行
    後適用新法為之，皆得依新法規定撤銷緩刑，故就撤銷緩刑
    而言，沒有新舊法何者較有利或不利之比較問題。然新刑法
    第七十四條第二項得命行為人履行負擔，同條第四項緩刑效
    力不及於從刑及保安處分，而舊刑法行為人不須履行負擔且
    緩刑效力及於主刑及從刑，整體比較之下，依新刑法第七十
    四條所為緩刑宣告較不利於行為人，故依新刑法第二條第一
    項前段，應適用行為時法律，即舊刑法緩刑規定。
據上論斷，應依刑事訴訟法第二百九十九條第一項前段、第二百
七十三條之一第一項、刑法第二條第一項前段、第三百三十六條
第二項、修正前刑法第五十六條、第七十四條第一款、罰金罰鍰
提高標準條例第一條前段，判決如主文。
中    華    民    國    95    年    9     月    12    日
                  刑事第八庭        法  官  洪俊誠
以上正本證明與原本無異。
如不服本判決，應於判決送達後十日內向本院提出上訴狀，上訴
於臺灣高等法院臺中分院(須附繕本)。
                                    書記官  蕭榮峰
中    華    民    國    95    年    9     月    12    日
附錄論罪科刑實體法條文：
刑法第336條第2項（業務侵占罪）：
對於業務上所持有之物，犯前條第一項之罪者，處六月以上五年
以下有期徒刑，得併科三千元以下罰金。
（罰金部份業經提高10倍為3萬元）


司法院資訊處製作；財團法人民間司法改革基金會備份。
